【裁判字號】    98,交上訴,183
【裁判日期】    990202
【裁判案由】    公共危險
【裁判全文】
臺灣高等法院刑事判決
                                   98年度交上訴字第183號
上  訴  人  臺灣臺北地方法院檢察署檢察官
被      告  乙○○
上列上訴人因被告公共危險案件，不服臺灣臺北地方法院98年度
交訴字第73號，中華民國98年11月30日第一審判決（起訴案號：
臺灣臺北地方法院檢察署98年度調偵字第761號），提起上訴，
本院判決如下：
    主  文
原判決關於無罪部分撤銷。
乙○○駕駛動力交通工具肇事，致人傷害而逃逸，處有期徒刑陸
月，如易科罰金，以新臺幣壹仟元折算壹日。
    事  實
一、乙○○以駕駛中型貨車為業，為從事業務之人，於民國（下
    同）97年11月20日19時10分許，駕駛車號995-QA號中型貨車
    ，沿臺北市○○路由南往北方向行駛於內側車道，行經吉林
    路474 號前時，適甲○○騎乘車號CYJ-290 號重機車，在內
    側車道與不詳車號之機車擦撞而倒地，乙○○自後駛至閃避
    不及，輾壓甲○○左腳，致甲○○受有左側足、膝、小腿壓
    砸傷及左足第四、五蹠骨骨折等傷害，乙○○明知肇事致人
    成傷，未下車查看、救護傷者，逕自駛離現場逃逸，嗣經路
    人記下車號，提供予甲○○（乙○○所犯業務過失傷害部分
    ，業據甲○○撤回告訴，經原審判決不受理確定）。
二、案經甲○○告訴，由臺北市政府警察局中山分局報請臺灣臺
    北地方法院檢察署檢察官偵查起訴。
    理  由
壹、證據能力部分：本案以下所引用之卷證資料，並無證據證明
    係公務員違背法定程序所取得；又被告以外之人於審判外之
    陳述，經核並無非出於自由意願而為陳述或遭違法取證及顯
    有不可信之情況；再卷內之文書證據，亦無刑事訴訟法第15
    9 條之4 之顯有不可信之情況與不得作為證據之情形，且公
    訴人、被告迄本院言詞辯論終結前均未聲明異議，依刑事訴
    訟法第159 條至159 條之5 之規定，均有證據能力，合先敘
    明。
貳、實體部分：
一、被告乙○○固坦承有於上揭時地，駕駛上揭車輛，因見前方
    甲○○騎乘上揭機車與他人擦撞倒地，自甲○○身旁繞道而
    駛離之事實，惟堅決否認有何肇事逃逸之犯行，辯稱：伊見
    前方機車事故，即隨其他車輛繞行而過，並未壓傷甲○○，
    若有不慎肇事，一定會停下處理，且甲○○之左腳若為伊駕
    駛之中型貨車所輾壓，理應骨頭碎裂，而非僅有上揭傷勢。
    縱認伊所駕駛之車輛有輾壓過甲○○左腿，造成上揭傷勢，
    伊於當時亦不知情云云。經查：
(一)、甲○○於上開時地因車禍事故倒地後，遭被告所駕駛貨車之
    左後輪壓傷其左側足、膝、小腿等情，業據甲○○於警詢、
    偵查及原審審理時證述明確（見偵卷第6 、8 、36頁，原審
    卷第13頁），並有馬偕紀念醫院出具之診斷證明書、急診病
    例、看診資料、臺北市政府消防局救護紀錄表、甲○○受傷
    患部照片、臺北市政府警察局中山分局交通分隊所製作之道
    路交通事故現場圖、交通事故談話紀錄表、道路交通事故調
    查報告表(一)(二)、事故現場照片在卷可憑（見偵卷第13、17、
    19 -21、25-2 7、39-42 頁，原審卷第32-48 頁）。
(二)、而甲○○於警詢時陳稱：「當天我騎乘CYJ-290號重機車沿
    吉林路南往北方向行經吉林路474 號前時，突然右邊巷內有
    一部不詳車號機車衝出與我發生擦撞，我閃避不及倒地後左
    腳遭一部車號995-QA號中型貨車後輪輾過受傷，995-QA號貨
    車肇事後都沒有停車查看」（見偵卷第5-6 、8 頁）。甲○
    ○復於偵查中證稱：「當時有一部機車自我的右側到左側橫
    越馬路，我有撞到該部機車，我就倒地，我倒下後10秒內乙
    ○○駕駛的貨車自我後側開過來，與我同向行使，他壓傷我
    的左腳。乙○○的車是從我的大腿及膝蓋處整個輾過去。」
    （見偵卷第36頁）。嗣於原審審理時亦證稱：「我是在吉林
    路發生車禍，該處是幾號我不清楚，我當天是騎車，行經該
    處時，突然有一臺機車從車陣中穿出，由右而左，在我面前
    橫越馬路，我雖然有剎車，但還是跟對方車輛發生碰撞，我
    碰撞後倒地，之後那臺機車就逃走了，當時我是坐在內側車
    道上，想要趕快閃避後方的車輛，就有一臺卡車開過來，我
    想要把腳抽回來，但是來不及，我的左腳就被那臺卡車的左
    後輪整個壓過去，結果那臺卡車就開走，沒有停下來處理，
    就有路人扶我起來，在路邊等救護車到達，之後救護車來就
    把我送醫。」（見原審卷第56頁）。證人甲○○上揭三次供
    詞互核一致，亦與事故甫發生後經甲○○自述，由到場處理
    之員警記載之道路交通事故現場圖中現場處理摘要欄、交通
    事故談話紀錄之內容相合（見偵卷第17、19頁）。且與證人
    陳均瑞於原審審理時所證：「（97年11月20日下午7 時許，
    你人是否在臺北市○○路附近？）有，我在吉林路474 號我
    的工作地點，我當時正在聊天，我聽到外面碰一聲，我回頭
    就看到一臺摩托車倒地，當時我看到摩托車前方有一臺卡車
    ，此時前方的燈號剛好變為綠燈，該卡車起步要開走，我就
    記下那臺卡車的車牌，後來交通警察來了以後就有詢問週邊
    的店家車禍的情形，我就跟警察講卡車的車號。」（見原審
    卷第58-59 頁）相符。甲○○於當日雖先與不詳之機車發生
    擦撞倒地，惟觀諸甲○○所騎乘之機車未有嚴重的損害（見
    偵卷第25-2 7頁），足認甲○○倒地後應未受有嚴重之傷勢
    ，甲○○就其倒地後是否遭車輛輾壓、係遭何種車輛輾壓等
    情，當無誤認之可能。而甲○○與被告並不熟識亦無怨隙，
    且甲○○與被告就民事賠償部分已達成調解，甲○○於收受
    和解金新臺幣8萬5仟元後，已於原審撤回告訴，此有臺灣臺
    北地方法院調解筆錄、甲○○刑事撤回告訴狀在卷可稽（見
    原審卷第27-28頁），是甲○○當無自陷偽證或誣告罪責而
    設詞攀誣被告之必要。故被告駕駛上開車輛於上揭時地，不
    慎以其所駕車輛之左後輪壓傷甲○○左下肢一情，堪以認定
    。
(三)、又觀諸被告所駕駛之車輛，並非大型之卡車，其長度與高度
    均與一般車輛無甚差異，此有被告於原審庭呈本件肇事車輛
    長度及高度相片在卷可稽（見原審卷第21-24頁），是被告
    所駕駛之上揭車輛後輪壓傷甲○○之際，衡諸常情，被告於
    駕駛座應不可能全無查覺。且被告於偵查亦自承：「案發當
    時曾有停一下看他沒有怎樣」（見偵卷第49頁），此亦與甲
    ○○於偵查及原審審理時所述一致（見偵卷第36頁，原審卷
    第57頁背面），倘被告對於壓傷跌坐位於馬路之甲○○毫無
    所悉，又何需於閃避後停頓查看甲○○之情形？是被告辯稱
    因不知有壓傷甲○○之情，方駕車駛離現場，亦不足採。
(四)、綜上所述，被告所辯應係卸責之詞，不足採信。本案事證明
    確，被告犯行堪以認定。
二、核被告所為，係犯刑法185 條之4 之肇事逃逸罪。而該罪以
    處罰肇事後逃逸之駕駛人為目的，俾促使駕駛人於肇事後能
    對被害人即時救護，以減少死傷，該罪之成立祇以行為人有
    駕駛動力交通工具肇事，致人死傷而逃逸之事實為已足，至
    行為人就肇事有否過失，則非所問（參看最高法院96年臺上
    字第7267號判決）。被告駕駛上揭車輛壓傷甲○○所涉之業
    務過失傷害部分，雖因甲○○撤回告訴，經原審判決不受理
    確定，惟被告所涉肇事逃逸部分，本院仍得予以審究，附此
    說明。
三、原審採信被告之辯解，就被告被訴肇事逃逸罪部分為無罪之
    諭知，容有未洽。檢察官提起上訴，指摘原判決此部分不當
    ，為有理由，應由本院將原判決關於無罪部分撤銷改判，審
    酌被告未曾因犯罪受有期徒刑以上之宣告，此有本院被告前
    案紀錄表在卷可稽，且已與甲○○達成和解（詳如上述）及
    被告犯罪動機、目的、手段暨犯罪所生之損害等一切情狀，
    判決被告有期徒刑6 月，併諭知如易科罰金時之折算標準如
    主文之所示。
四、至於被告行為後，修正之刑法第41條自98年9月1日起施行，
    本次修正係針對被判處6月以下有期徒刑及拘役確定之人，
    於執行時，本得聲請易科罰金，而未聲請易科罰金時，得改
    為聲請易服社會勞動，此乃檢察官執行時所應處理之事項，
    非係刑罰法律有變更，自毋庸為新舊法之比較，併此敘明。
據上論斷，應依刑事訴訟法第369條第1項前段、第364條、第299
條第1項前段，刑法第185條之4、第41條第1項前段，判決如主文
。
本案經檢察官張秋雲到庭執行職務。
中    華    民    國    99    年    2     月    2     日
                  刑事第六庭審判長法  官  林明俊
                                  法  官  郭豫珍
                                  法  官  何信慶
以上正本證明與原本無異。
如不服本判決，應於收受送達後10日內向本院提出上訴書狀，其
未敘述上訴之理由者並得於提起上訴後10日內向本院補提理由書
（均須按他造當事人之人數附繕本）「切勿逕送上級法院」。
                                  書記官  蕭詩穎
中    華    民    國    99    年    2     月    3     日
附錄本案論罪科刑法條：
刑法第185條之4
駕駛動力交通工具肇事，致人死傷而逃逸者，處6月以上5年以下
有期徒刑。


司法院資訊處製作；財團法人民間司法改革基金會備份。
